【裁判字號】    95,訴更一,16
【裁判日期】    990106
【裁判案由】    損害賠償等
【裁判全文】
臺灣臺北地方法院民事裁定            95年度訴更一字第16號
原      告  A○○即甲○○○.
訴訟代理人  丑○○
            癸○○
            乙○○
被      告  丙○
法定代理人  庚○○
被      告  丙○高等法院
法定代理人  戊○○
被      告  丙○最高法院
法定代理人  子○
被      告  裁判員懲戒公司
法定代理人  漢雷
被      告  辛○
法定代理人  歐巴馬
被      告  辛○財政部
法定代理人  寅○
被      告  辛○國稅局
法定代理人  己○○
被      告  丙○財政部
法定代理人  方
被      告  丙○稅務局
法定代理人  壬○
被      告  加律協公司
法定代理人  丁○○
上列當事人間請求損害賠償等事件，本院裁定如下：
    主  文
原告之訴及假執行之聲請均駁回。
訴訟費用由原告負擔。
    理  由
一、本件原告起訴意旨略如附件一所示。
二、按涉外民事法律事件所衍生之管轄權可分為「一般管轄權」
    及「特殊管轄權」，前者係指某國法院就一訴訟事件是否有
    管轄權而言，又稱國際的管轄權或審判權；至特殊管轄權則
    指確定內國法院就涉外民事法律事件有管轄權後，決定內國
    各法院管轄區域之標準，又稱國內的管轄權，民事訴訟法第
    一編第一章第一節關於管轄權之規定即係就內國民事訴訟事
    件劃分各法院管轄權範圍，是各該法條所稱之管轄法院即專
    指中華民國各級法院而言。次按，於涉外民事法律事件上，
    當事人固得自行決定訴訟法院，惟因案件含有涉外成分，如
    一國之管轄權不具合理基礎，不僅容易引其國際爭執，且縱
    使判決確定，亦難為外國法院所承認，致無法於外國為強制
    執行，進而失去訴訟之功能之目的。查本件之被告，均為外
    國法人或其他組織，又其主張之侵權行為、不當得利及契約
    行為亦涉及外國地，原告據此為民事損害賠償等之請求，則
    本件為一涉外民事事件。是以本件涉外民事法律事件於決定
    國內管轄權之前，首應審認者，係本國法院究有無及應否行
    使國際管轄權。
三、另按國家除依條約或自行起訴而放棄其特權者外，不為其他
    國家之審判權效力所及，從而外國國家原則上不得以之作為
    起訴之對象，此即國家豁免權（Doctrine of State
    Immunit y），此為各國之習慣，亦為我國國際私法學者之
    通說。
    民事訴訟法有關管轄之規定既僅限於內國法院，就國際管轄
    權之部分，法律既無明文，自應適用前開原則。查辛○今與
    我國並無簽署任何條約或行政協定而放棄其豁免權利，則原
    告以辛○為被告提起本件訴訟，自應認其起訴為不合法。至
    被告丙○係辛○之行政區之一；被告辛○財政部、辛○國稅
    局、丙○財政部、丙○稅務局、丙○最高法院、丙○高等法
    院、裁判員懲戒公司、加律協公司係辛○之政府部門，均應
    有上開國際慣例之適用，則原告對前開被告等提起本件訴訟
    ，亦應認其起訴為不合法。再者，依國際法上「平等者相互
    間無審判權」之原則（Par  in  param  nom  habet
    imperi um），任何國家之法院，均不得認為其司法主權高
    於其他國家，從而使該其他國家接受其司法審判，致損害該
    其他國家之尊嚴。本件原告主張前開被告侵害其權利之行為
    ，經核均屬國家基於其主權所為之高權行為，惟本國法院就
    此等國家行使國家主權之公法行為，依上述之說明，並無訴
    訟之國際管轄權，自應認為原告此部分之訴不合法。
四、綜上所述，我國法院對原告此部分之訴既無管轄權，且無法
    移送於其他有管轄權之外國法院，是原告之訴應予駁回。又
    原告之訴既經駁回，其此部分假執行之聲請即失所依據，應
    併予駁回。
五、依民事訴訟法第249條第1項第2款、第95條、第78條，裁定
    如主文。
中    華    民    國    99    年    1     月    6     日
                  民事第五庭  法  官  洪純莉
以上正本係照原本作成。
如不服本裁定，應於送達後10日內向本院提出抗告狀，並繳納抗
告費新臺幣1000元。
中    華    民    國    99    年    1     月    6     日
                              書記官  邱美嫆

司法院資訊處製作；財團法人民間司法改革基金會備份。
